【裁判字號】    97,交抗,597
【裁判日期】    970530
【裁判案由】    聲明異議
【裁判全文】
臺灣高等法院臺中分院刑事裁定         97年度交抗字第597號
抗  告  人  交通部公路總局台中區監理所彰化監理站
受  處分人  甲○○
上列抗告人因聲請異議案件，不服臺灣臺中地方法院97年度交聲
字第614號中華民國97年5月6日裁定，提起抗告，本院裁定如下
：
    主  文
抗告駁回。
    理  由
一、本案經本院審理結果，認原審裁定認事用法均無不當，應予
    維持，並引原審裁定書記載之事實、證據及理由。（如附件
    ）
二、抗告意旨略以：緩起訴者乃附條件的不起訴處分，亦即為不
    起訴之一種，係一種特殊的處遇措施，並非刑罰；依行政罰
    法第26條第2項規定，不起訴處分確定，得依違反行政法上
    義務規定裁處之，原審裁定將原處分關於罰鍰部分撤銷，並
    為不罰之裁定實有未洽，請求撤銷等語。
三、經查：抗告人上開抗告理由，於原審法院審理時如何為法院
    所不採，其理由已據原審裁定記載甚詳，本院仔細斟酌原審
    裁定理由，認於法律之適用並無違背。
四、從而，原審裁定就原處分裁處罰鍰部分，認於法不合，將原
    處分此部分予以撤銷，為受處分人不罰之諭知；就吊扣駕駛
    執照12個月並施以道安講習部分，認係預防將來再犯危險之
    管制罰，有別於前揭針對已發生違規事實科處罰鍰之行政秩
    序罰，屬行政罰法第26條第1項但書所稱之「其他種類行政
    罰」，原處分機關仍得依道路交通管理處罰條例第35條第1
    項第1款予以裁處，於法洵無違背，本件抗告為無理由，應
    予駁回。
五、據上論結，應依道路交通案件處理辦法第二十六條，刑事訴
    訟法第四百十二條，裁定如主文。
中    華    民    國    97    年    5    月     30    日
            刑事第四庭    審判長法  官  洪  耀  宗
                                法  官  江  德  千
                                法  官  劉  登  俊
上列正本證明與原本無異。
不得再抗告。
                                書記官  粘  銘  環
中    華    民    國    97    年    6    月      2    日
附件
臺灣彰化地方法院交通事件裁定         97年度交聲字第614號
原處分機關    交通部公路總局台中區監理所彰化監理站
異  議  人
即受處分人    甲○○  男  47歲（民國○○年○月○○日生）
                      國民身分證統一編號：Ｚ000000000號
                      住彰化縣永靖鄉敦厚村頂崁巷76號
上列受處分人因違反道路交通管理處罰條例案件，對於交通部公
路總局台中區監理所彰化監理站民國96年12月24日所為之彰監四
字第裁64-Z00000000號裁決，聲明異議，本院裁定如下：
    主  文
原處分關於罰鍰新臺幣肆萬玖仟伍佰元部分撤銷。
前項撤銷部分，甲○○不罰。
    理  由
一、聲明異議意旨略以：聲明異議人即受處分人（下稱異議人）
    於民國95年11月22日0時7分因因酒後駕駛車號BM－5465號自
    小客車，行經國道1號高速公路北上218.2公里員林收費站，
    經警攔查，測試酒精濃度超過規定，致遭禁止駕駛並移送彰
    化地方法院檢察署，經檢察官緩起訴確定，異議人並於95年
    12月 6日向「中華社會福利聯合勸募協會」繳交緩起訴處分
    金新台幣 3萬元，基於一事不兩罰原則，自不應再科處受處
    分人罰鍰，為此，提起本件異議，請求撤銷原處分之罰鍰等
    語。
二、按汽車駕駛人飲用酒類後其吐氣所含酒精濃度超過每公升0.
    25毫克以上不得駕車；汽車駕駛人，駕駛汽車經測試檢定酒
    精濃度超過規定標準者，處15000元以上60000元以下罰鍰，
    並當場移置保管車輛及吊扣駕駛執照 1年；道路交通安全規
    則第114條第2款及道路交通管理處罰條例第35條第1項第1款
    定有明文。又94年2月5日公布，95年2月5日施行之行政罰法
    第26條規定：「一行為同時觸犯刑事法律及違反行政法上義
    務定者，依刑事法律處罰之。但其行為應處以其他種類行政
    罰或得沒入之物而未經法院宣告沒收者，亦得裁處之。前項
    行為如經不起訴處分或為無罪、免訴、不受理、不付審理之
    裁判確定者，得依違反行政法上義務規定裁處之。」，此即
    所謂一事不二罰原則。再被告所犯為死刑、無期徒刑或最輕
    本刑 3年以上有期徒刑以外之罪，檢察官參酌刑法第57條所
    列事項及公共利益之維護，認以緩起訴為適當者，得定 1年
    以上 3年以下之緩起訴期間為緩起訴處分，其期間自緩起訴
    處分確定之日起算；被告於緩起訴期間內，有下列情形之一
    者，檢察官得依職權或依告訴人之聲請撤銷原處分，繼續偵
    查或起訴：(一)於期間內故意更犯有期徒刑以上刑之罪，經
    檢察官提起公訴者。(二)緩起訴前，因故意犯他罪，而在緩
    起訴期間內受有期徒刑以上刑之宣告者。(三)違背第 253條
    之2第1項各款之應遵守或履行事項者；刑事訴訟法第 253條
    之1第1項、第 253條之3第1項亦有規定。準此，被告經檢察
    官為緩起訴處分者，於緩起訴之猶豫期間內，其最後是否會
    被檢察官提起公訴猶懸而未定，意即緩起訴處分於猶豫期間
    內尚未具有實質之確定力，檢察官於期間內，可對被告繼續
    觀察，若被告顯無反省警惕之情形或根本欠缺反省警惕之能
    力，檢察官仍得依職權或依告訴人之聲請，將被告之緩起訴
    處分予以撤銷，且撤銷後，前命被告為金錢給付、勞務給付
    及處遇措施已履行的部分，被告不得請求返還或加以賠償。
三、經查：
（一）本件異議人甲○○於95年11月22日0時7分許，駕駛車牌號
      碼BM－5465號自用小客車，行經國道1號北上218.2公里員
      林收費站時，因酒後駕車肇事，經員警當場測試其呼氣酒
      精濃度超過規定標準（0.55毫克以上），而為警當場舉發
      ，嗣再經移送機關交通部公路總局台中區監理所彰化監理
      站於96年12月24日以彰監四字第裁64-Z00000000號裁決，
      裁罰受處分人罰鍰49,500元，並吊扣駕駛執照12個月，此
      有內政部警政署國道公路警察局舉發違反道路交通管理事
      件通知單影本、送達證書影本、交通部公路總局台中區監
      理所彰化監理站舉發違反道路交通管理事件裁決書影本駕
      駛執照吊扣執行單影本各 1紙附卷可稽，復為受處分人所
      是認，是受處分人酒後駕車之違規事實洵可確定。
（二）又受處分人因前開時、地服用酒類不能安全駕駛動力交通
      工具之相同行為，經警移送臺灣彰化地方法院檢察署檢察
      官偵查後，以其觸犯刑法第185條之3之服用酒類不能安全
      駕駛動力交通工具而駕駛罪，於95年11月23日，以95年度
      速偵字第805號處分書為緩起訴處分，期間為1年，並應於
      收受緩起訴處分命令通知書後 1個月內，向公益團體「中
      華社會福利聯合勸募協會」支付 3萬元等情，有上開緩起
      訴處分書影本及異議人繳款 3萬元至上揭公益團體之緩起
      訴處分金收據影本各1紙在卷足參。
（三）參酌行政罰法第26條之立法理由：「一行為同時觸犯刑事
      法律及違反行政法上義務規定時，由於刑罰與行政罰同屬
      對不法行為之制裁，而刑罰之懲罰作用較強，故依刑事法
      律處罰，即足資警惕時，實無為一事二罰再處行政罰之必
      要。且刑事法律處罰，由法院依法定程序為之，較符合正
      當法律程序，應予優先適用。但罰鍰以外之沒入或其他種
      類行政罰，因兼具維護公共秩序之作用，為達行政目的，
      行政機關仍得併與裁處。」，故在處罰目的相同且處罰方
      式相同時，若依刑事法律處罰，即足資警惕時，實無為一
      事二罰再處行政罰之必要。又刑事訴訟法第253條之2規定
      ，命被告為金錢給付、勞務給付及處遇措施的部分，應得
      被告之同意（因涉及被告之人身自由及財產的拘束，且產
      生未經裁判即終局處理案件之實質效果，自應考慮被告之
      意願）。至於命被告為金錢給付部分，並得為民事強制執
      行名義。無論檢察官課以被告以上何種負擔，由於這些負
      擔雖然不是「刑罰」，但性質上可以說是實質的制裁，並
      且也造成被告權利的影響。故本件檢察官所為對於行為人
      之緩起訴處分，已產生實質刑罰之效果，而非不起訴處分
      甚明，又雖該緩起訴處分嗣因被告於緩起訴期間內，故意
      更犯有期徒刑以上之刑之罪，經檢察官依職權撤銷原處分
      ，然依前述檢察官依該緩起訴處分命被告為金錢給付、勞
      務給付及處遇措施已履行的部分，被告仍不得請求返還或
      加以賠償，況檢察官對原為緩起訴處分之罪尚應依法向法
      院聲請簡易判決處刑或起訴，自更無一事二罰之必要。而
      道路交通管理處罰條例第35條所規定之裁處含有罰緩與吊
      扣駕照之處分，二者分屬行政罰法法理中之裁罰含有對於
      過去違反義務行為處罰之秩序罰，以及對於預防將來再犯
      危險之管制罰；而前者對於過去義務違反而為秩序罰之目
      的與刑事制裁所欲達到保護交通安全之目的相同，二者既
      為相同之目的，則處以較重之刑事制裁已足，無重複處罰
      之必要。故本件對於性質相同之金錢裁罰，已依懲罰作用
      較強之刑事法律制裁後，即無再依道路交通管理處罰條例
      為相同處罰之理。
四、綜上所述，原處分機關以異議人有酒精濃度超過標準之行為
    ，依道路交通管理處罰條例第35條第1項第1款、違反道路交
    通管理事件統一裁罰標準表等規定，裁處異議人罰鍰49,500
    元整、吊扣駕駛執照12個月之處分並施以道安講習，其中裁
    處罰鍰部分，於法不合，異議人就此部分聲明異議，非無理
    由，自應由本院將原處分此部分予以撤銷，另由本院為異議
    人不罰之諭知，以資適法。至於原處分機關裁處異議人吊扣
    駕駛執照12個月並施以道安講習部分，乃係預防將來再犯危
    險之管制罰，有別於前揭針對已發生違規事實科處罰鍰之行
    政秩序罰，屬行政罰法第26條第 1項但書所稱之「其他種類
    行政罰」，原處分機關仍得依道路交通管理處罰條例第35條
    第1項第1款予以裁處，異議人就此部分雖未聲明異議，仍併
    此敘明。
據上論斷，應依道路交通管理處罰條例第87條 第2項、道路交通
案件處理辦法第19條、第20條，裁定如主文。
中    華    民    國    97    年    5    月    6  日
                         交通法庭    法  官   姚銘鴻
以上正本證明與原本無異
如不服本裁定，應於裁定送達後5日內向本院提出抗告狀（須附
繕本）。
中    華    民    國    97    年    5    月    6  日
                                     書記官  陳錫威


司法院資訊處製作；財團法人民間司法改革基金會備份。
